臺灣高等法院高雄分院刑事判決　　　　　　　　　　九十一年度上易字第一六號
　　上　訴　人　臺灣高雄地方法院檢察署檢察官
　　被　　　告　乙○○
右上訴人因被告恐嚇取財案件，不服臺灣高雄地方法院九十年度易字第二七二五號，
中華民國九十年十一月二十九日第一審判決（起訴案號：臺灣高雄地方法院檢察署九
十年度偵字第九七０二號）提起上訴，本院判決如左：
    主  文
上訴駁回。
    理  由
一、公訴意旨略以：被告乙○○於民國九十年五月十六日下午，前往其從事收購古物
    商之友人鄭國寶住處，發現鄭國寶之宅前，適擺放有黏貼「新形象電台計程車行
    」標示之車裝無線電機台（該機具係新形象電台所有出租與車行之駕駛甲○○使
    用）一具，乃萌貪念認有機可趁，遂以新台幣（下同）三百元之價格予以收購，
    即意圖為自己不法之所有，於同日下午五時四十分許，以電話通知新形象電台計
    程車行之總機服務人員稱：拾獲該車行之車裝無線電機台一具，要車行盡快贖回
    云云，並留下其聯絡電話。該總機服務人員隨即通知車行之台長梁乾道有關上情
    ，梁乾道獲悉後，即刻打上開電話與被告連繫，被告隨即於電話中恫稱：需準備
    四千五百元贖回機具等語，梁乾道起初尚討價還價應對，其間並向甲○○查證確
    定其機具遺失屬實，詎未幾被告又將金額提高為五千五百元，否則將該車裝無線
    電機具拆解等語，梁乾道聞訊後懍於其口氣，且該機具係管制進口通訊機具，市
    面上亦無貨源可以隨時補充，乃心生畏懼，始央求被告不要拆解該車裝無線電機
    具，並約定翌（十七）日上午十時許，在高雄市○鎮區○○里○○路二八三巷五
    號被告之居處，由梁乾道先代甲○○墊交贖金五千五百元予乙○○收執，旋為埋
    伏該處之員警當場查獲，因認被告涉有恐嚇取財罪嫌。
二、本件公訴人認被告涉有恐嚇取財犯行，無非是依據被害人甲○○之指訴及證人梁
    乾道之證詞資為論據。訊之被告堅決否認有上開犯行，辯稱：伊本身即從事舊貨
    收購，曾聽聞凱旋計程車公會人員說過，如有發現計程車之無線電，都會以八千
    元回收，本件乃係因最近景氣較差，僅開價五千五百元要新形象車行回收，並無
    恐嚇取財之情事等語。
三、按犯罪事實應依證據認定之，無證據不得推定其犯罪事實；又不能證明被告犯罪
    者，應諭知無罪之判決，刑事訴訟法第一百五十四條、第三百零一條第一項分別
    定有明文。刑事訴訟法上所謂認定犯罪事實之證據，係指足以認定被告確有犯罪
    行為之積極證據而言，如未能發現相當證據或證據不足以證明，自不能以推測或
    擬制之方法，以為裁判基礎；又認定不利於被告之事實，須依積極證據，苟積極
    證據不足為不利於被告事實之認定時，即應為有利於被告之認定，更不必有何有
    利之證據，最高法院二十九年上字第三一０五號、四十年台上字第八六號、三十
    年上字第八一六號判例足資參照。
四、經查：
（一）按以動產所有權，或其他物權之移轉設定為目的，而善意受讓該動產之占有者
      ，縱其讓與人無讓與之權利，其占有仍受法律之保護，民法第九百四十八條有
      明文規定。本件系爭之ＴＡＩＡ牌，編號二三二０八一號之計程車無線電機台
      ，係告訴人甲○○於九十年四月七日七時五十分，在高雄市○○區○○里○鄰
      ○○街二二巷四十號住家樓下所失竊之物品，此據告訴人甲○○指述在卷，並
      有高雄市政府警察局小港分局受理刑事案件報案三聯單影本一紙在卷可稽，是
      系爭ＴＡＩＡ牌，編號二三二０八一號之計程車無線電機台係告訴人甲○○之
      失竊物應堪認定。而該ＴＡＩＡ牌，編號二三二０八一號之計程車無線電機台
      ，嗣由在高雄市○○區○○路四三八之二號後空地經營舊貨商生意之張啟仲之
      母親張黃牡丹，在九十年五月九日上午，於一名姓名、年籍、住居所不詳之老
      婦人拿舊報紙及該計程車無線電機台前來舊貨商販賣時，以每公斤一元五角之
      價錢，共計十五元向該名婦人收購取得，後又由張啟仲於同年月十一日上午，
      以五十元之價格轉賣與同樣經營舊貨商生意之鄭國寶，鄭國寶復於同年月十六
      日下午，以三百元之價格販賣於被告等情，業據證人張黃牡丹、張啟仲、鄭國
      寶於偵查中證述相互符合無誤，又被告雖供稱其係以低價格買進該計程車無線
      電機台，之前買都是二、三千元等情，然查該計程車無線電機台是從國外進口
      之機具，不易購得，亦據新形象計程車無線電電台台長梁乾道證述明確，是該
      計程車無線電機台並非市面上廣泛流通之物品，其流通變現性甚低，此種機具
      之舊品，在一般舊貨商收購及出售時，與一般市面上廣泛流通物品之折舊價格
      上屬有別，其價格往往牽涉買賣雙方對於物品之主觀價值認知等判斷因素存在
      ，而徵之證人張黃牡丹、張啟仲、鄭國寶之證詞，可知該計程車無線電機台於
      上開舊貨商輾轉買賣之價格分別為一公斤一元五角及五十元之明顯偏低價格，
      顯見證人張黃牡丹、張啟仲、鄭國寶於主觀上均不知悉該計程車無線電機台之
      應有價值及功能，被告自能以三百元之價格向鄭國寶購得，又被告亦自承：「
      凱旋無線電計程車雷台董事長曾經說過如果發現到他們的無線電機台的話，可
      以八千元回收。」（見原審卷第四十一頁），因此，被告以三百元購入計程車
      無線電機台，係因其知悉計程車行會回收之故，惟此尚難據以認定被告知悉該
      機台係來源不明之物品，況本件該計程車無線電機台又係屬舊品，且又係在舊
      貨商店中公然販賣，因此，被告應非在知悉該計程車無線電機台係失竊物品之
      情形下，購得甚明，被告購得該計程車無線電機台應係善意取得，揆諸首揭民
      法規定，被告應已善意取得該計程車無線電機台之所有權無誤。
（二）證人梁乾道雖證稱：「被告說有一部機台，七點以前來拿，要四千五百元，如
      果沒來，要拆解，後來過了十分鐘，又叫我七點前來拿，說要五千五百元」（
      見原審卷第二十三頁）、「問：九十年五月十六日下午，你接到被告電話時，
      你們會害怕他將機台拆解掉？答：是的，因無線電機台是進口專用型的，不是
      市面上可以買得到的，要補充很貨源很困難。」（見偵查卷第二十五頁背面）
      ，告訴人甲○○亦指稱：「問：當初你會拿錢給你台長去贖回失竊之無線電機
      台，最主要是因你畏懼對方將機台拆解？答：是，而且也害怕影響我們新形象
      的作業，因為這種機台失竊的話會影響我們無線電基台的正常運作。」（見偵
      查卷第二十五頁背面），然查本件證人梁乾道、呂宗興及甲○○於警訊中均陳
      述該無線電機具原本價值一萬五千元，且證人梁乾道於警訊中並稱：「九十年
      五月十六日十七時四十分歹徒打電話給我們電台小姐，留行動電話00000
      00000張先生，我回電要我準備五千五百元才還我無線電，約在高雄市○
      鎮區○○街二八三巷一號」，「我交新台幣五千五百元給歹徒，歹徒就將機子
      還我」等語，是該計程車無線電機台市價應為一萬五千元無誤，而承前所述，
      被告既已善意取得該計程車無線電機台之所有權，則被告自得合法行使物之所
      有權人之權利，向梁乾道以討價還價之方式要求以相當之價金買回該計程車無
      線電機台，是被告雖先以四千五百元要求梁乾道買回，嗣又改以更高之價格五
      千五百元要求買回，此仍在行使物之所有權人權利之範圍內，不得以此遽認被
      告有提高贖金要求之犯行。又被告自承其係以較低之價格買進該計程車無線電
      機台，然後再向車行要以較高之價格回收，然被告向一般舊貨商收購計程車無
      線電機台時，必也付出相當之勞力、時間、費用於尋找、收購此類物品上，因
      此，被告當然希望能夠再轉賣出去而獲得更高價錢，否則其花費的勞力、時間
      、費用豈不白費？是被告係以一般合乎常情之低買高賣交易方式，從中賺取差
      價，符合一般社會之交易常態，而被告所要求之買回價金亦在一般市價一萬五
      千元價格範圍之內，況該計程車無線電機台係被告先以有償方式善意取得所有
      權後，再與梁乾道談收回的價錢，亦與一般擄車勒贖或擄鴿勒贖案件，犯人均
      係先非法取得汽車或賽鴿，而在無合法權利處分該汽車或賽鴿之情形下，向被
      害人勒贖之情節不同。從而，被告雖要求梁乾道以五千五百元之價格買回該計
      程車無線電機台，而從中賺取差價，但此尚難認被告於主觀上有意圖為自己不
      法之所有之犯意。其次，被告雖向梁乾道要價買回時，曾表明如不買回就要拆
      解等語，然徵之一般市井買賣交易中，亦常見出賣人以如不及時購買就要另行
      處分買賣標的物之方式，催促買受人趕緊購買之情形，因此，本件被告既然取
      得該計程車無線電機台之所有權，則被告當有權任意處分該計程車無線電機台
      ，而被告以上述之方式催促梁乾道及時買回該計程車無線電機台，應仍在符合
      一般交易型態範圍內，並無權利濫用之情形，其行使權利之手段方式仍符合一
      般社會大眾可容忍之範圍內。
（三）綜上所述，本件被告雖曾以如不買回則要拆解該計程車無線電機台之方式，要
      求梁乾道以五千五百元買回該物，但此舉係在被告有權處分該計程車無線電機
      台之情形下所為，此與一般擄車勒贖或擄鴿勒贖案件，犯人係在無權處分汽車
      或賽鴿之情形下，勒贖被害人提出贖金，在法律上及社會上之評價自有所不同
      ，不可同日而語。再者，被告於主觀上亦難認有何意圖為自己不法所有之犯意
      ，已如前述。從而，自難僅憑告訴人甲○○及證人梁乾道之指證，遽認被告有
      恐嚇取財之行為。依上所述，公訴人所舉之證據不足以證明被告犯罪，此外本
      院復查無其他證據證明被告確有公訴人所指之犯行，原審以不能證明被告犯罪
      ，為被告無罪之諭知，經核並無違誤，檢察官上訴意旨，猶執陳詞指摘原判決
      不當，為無理由，應予駁回。
據上論斷，應依刑事訴訟法第三百六十八條，判決如主文。
本案經檢察官陳新慶到庭執行職務。
中    華    民    國        九十一      年      三      月    二十八    日
                              臺灣高等法院高雄分院刑事第五庭
                                  審判長法官  吳水木
                                        法官  洪慶鐘
                                        法官  趙文淵
右正本證明與原本無異。
不得上訴。
                                      書記官  唐奇燕
中    華    民    國        九十一      年      四      月      三      日
                                                                      Ｈ
